【裁判字號】    97,撤緩,55
【裁判日期】    970514
【裁判案由】    撤銷緩刑
【裁判全文】
臺灣桃園地方法院刑事裁定              97年度撤緩字第55號
公  訴  人  臺灣桃園地方法院檢察署檢察官
受  刑  人  甲○○
上列聲請人因受刑人犯詐欺案件，聲請就臺灣新竹地方法院96年
度易字第523 號判決所為緩刑之宣告予以撤銷（97年度執聲字第
614 號），本院裁定如下：
    主  文
聲請駁回。
    理  由
一、聲請意旨略稱：受刑人前因幫助詐欺罪，經臺灣新竹地方法
    院於民國96年9 月21日以96年度易字第523 號判決判處有期
    徒刑3 月，減為有期徒刑1 月又15日，如易科罰金，以新臺
    幣1,000 元折算1 日，緩刑2 年，並於96年10月23日確定在
    案。茲其於緩刑期前之95年12月26日更因幫助詐欺罪，而再
    經本院於96年12月18日以96年度桃簡字第3096號判決判處拘
    役50日，減為拘役25日，如易科罰金以新臺幣1,000 元折算
    1 日，並在97年3 月7 日確定，是受刑人顯非偶蹈法網，其
    主觀惡性重大，自有執行刑罰之必要，已合於刑法第75條之
    1 第1 項第1 款所定撤銷緩刑宣告之原因，爰依刑事訴訟法
    第476 條規定聲請撤銷緩刑宣告等語。
二、按就緩刑前故意犯他罪時之情形，如在緩刑期內受不得易科
    罰金之有期徒刑以上刑之宣告確定者，依修正後刑法第75條
    第1 項第2 款規定，即應撤銷緩刑之宣告，法院固無裁量空
    間。惟如在緩刑期內受得易科罰金之有期徒刑、拘役或罰金
    之宣告確定者，依修正後刑法第75條之1 第1 項第1 款規定
    ：「受緩刑之宣告而有下列情形之一，足認原宣告之緩刑難
    收其預期效果，而有執行刑罰之必要者，得撤銷其宣告：一
    、緩刑前因故意犯他罪，而在緩刑期內受得易科罰金之有期
    徒刑、拘役或罰金之宣告確定者。」，法院則應裁量其緩刑
    宣告得否撤銷。考其立法意旨略以：關於緩刑之撤銷，現行
    法第75條第1 項固已設有2 款應撤銷之原因；至得撤銷緩刑
    之原因，則僅於保安處分章內第93條第3 項與撤銷假釋合併
    加以規定，體例上不相連貫，實用上亦欠彈性，爰參酌德國
    及奧地利現行立法例增訂得撤銷緩刑之原因，其中現行關於
    緩刑前或緩刑期間故意犯他罪，而在緩刑期內受得易科罰金
    之有期徒刑之宣告者，列為應撤銷緩刑之事由，因認過於嚴
    苛，而排除第75條應撤銷緩刑之事由，移列至得撤銷緩刑事
    由，俾使「法官依被告再犯情節，而裁量是否撤銷先前緩刑
    之宣告」；其次，如有前開事由，但判決宣告拘役、罰金時
    ，可見行為人仍未見悔悟，有列為得撤銷緩刑之事由，以資
    彈性適用，爰於第1 項第1 款、第2 款增訂之。故本條採用
    裁量撤銷主義，賦予法院撤銷與否之權限，特於第1 項規定
    實質要件為「足認原宣告之緩刑難收其預期效果，而有執行
    刑罰之必要」，供作審認之標準。上揭「得」撤銷緩刑之情
    形，法官應依職權本於合目的性之裁量，妥適審酌被告所犯
    前後數罪間，關於法益侵害之性質、再犯之原因、違反法規
    範之情節是否重大、被告主觀犯意所顯現之惡性及其反社會
    性等情，是否已使前案原為促使惡性輕微之被告或偶發犯、
    初犯改過自新而宣告之緩刑，已難收其預期之效果，而確有
    執行刑罰之必要，此與刑法第75條第1 項所定2 款要件有一
    具備，即毋庸再行審酌其他情狀，應逕予撤銷緩刑之情形不
    同。亦即本件除該條項款所列「緩刑前因故意犯他罪，而在
    緩刑期內受得易科罰金之有期徒刑、拘役或罰金之宣告確定
    者」之事由外，尚需具備「足認原宣告之緩刑難收其預期效
    果，而有執行刑罰之必要者」之要件，方得撤銷。
三、經查：
  (一)本件受刑人前因幫助詐欺罪，經臺灣新竹地方法院於民國96
    年9 月21日以96年度易字第523 號判決判處有期徒刑3 月，
    減為有期徒刑1 月又15日，如易科罰金，以新臺幣1,000 元
    折算1 日，緩刑2 年，並於96年10月23日確定在案。茲受刑
    人於緩刑期前之95年12月26日更因幫助詐欺罪，而再經本院
    於96年12月18日以96年度桃簡字第3096號判決判處拘役50日
    ，減為拘役25日，如易科罰金以新臺幣1,000 元折算1 日，
    並在97年3 月7 日確定等情，此有上揭刑事判決2 件及臺灣
    高等法院被告前案紀錄表1 件在卷足參，則受刑人於「緩刑
    期前」故意犯罪，而在緩刑期內受「得易科罰金」之有期徒
    刑宣告之情形，固堪認定。
  (二)而受刑人於該緩刑宣告確定後，並無其他犯罪行為，是亦無
    所謂再犯情節，足資審認被告並非無悔悟之心，而認其所宣
    告之緩刑有何難收其預期之效果。亦即，在緩刑前因故意犯
    他罪，而在緩刑期內受得易科罰金之有期徒刑確定者，因無
    所謂再犯情節可言，自難認受刑人有何違反緩刑宣告意旨而
    難收其預期效果之情，此時，則應審酌受刑人緩刑前所犯之
    罪，是否嚴重侵害他人法益、主觀犯意所顯現之惡性非輕及
    其反社會性實屬重大等情，以判斷前案原為促使惡性輕微之
    偶發犯、初犯改過自新而宣告之緩刑，已難收其預期之效果
    ，而確有執行刑罰之必要。查本件受刑人所犯上開2 案，犯
    行罪名相同、犯罪時間相近（分別於95年12月11日、95年12
    月25日），而受刑人前受緩刑宣告之案件所犯幫助詐欺罪，
    因該案業經受刑人已捐款新臺幣20,000元予公益團體，是前
    案法院顯有考量受刑人悔悟之意與犯後態度，而宣告緩刑以
    予其自新之機會；至受刑人於緩刑期前所犯後案幫助詐欺案
    件，經法院斟酌情節後，亦僅宣告拘役50日之輕刑，並依中
    華民國九十六年罪犯減刑條例減為拘役25日，顯見受刑人後
    案之犯罪情節尚非重大，再審酌被告除上開2 案之外，而於
    本件緩刑宣告之刑案受訴追後，並無其他犯罪科刑紀錄，素
    行尚稱良好，顯見其反社會性亦非重大，應足認其上開所宣
    告之緩刑，仍能足資警惕，並無非予繼續執行刑罰之必要，
    本件自難僅憑受刑人形式上論斷其先後犯上開案件，未能究
    明其行為與罪刑宣告間之關係及其犯罪情節等情，即遽為撤
    銷緩刑之宣告。
  (三)綜上所述，聲請人依據刑事訴訟法第476 條、刑法第75條之
    1 第1 項第1 款聲請撤銷受刑人前案緩刑之宣告固非無據，
    惟經本院審酌前開各情，尚難認受刑人原宣告之緩刑難收其
    預期效果，而有執行刑罰之必要。此外，復查無其他證據足
    認原宣告之緩刑難收其預期效果，而有執行刑罰之必要。從
    而，聲請人聲請撤銷緩刑，非有理由，應予駁回。
四、據上論斷，應依刑事訴訟法第220 條，裁定如主文。
中    華    民    國    97    年    5     月    14    日
                  刑事第一庭  法  官   朱美璘
以上正本證明與原本無異。
如不服本裁定，應於送達後5 日內，向本院提出抗告狀。
                              書記官   谷貞豫
中    華    民    國    97    年    5     月    14    日


司法院資訊處製作；財團法人民間司法改革基金會備份。
